臺灣高等法院民事裁定　　　　　　　　　96年度破抗字第96號
抗　告　人　甲○○
上列抗告人因宣告破產事件，對於中華民國96年9月29日臺灣桃
園地方法院96年度破字第43號所為裁定提起抗告，本院裁定如下
：
    主  文
抗告駁回。
抗告費用由抗告人負擔。
    理  由
一、抗告人在原法院聲請及抗告意旨略以：抗告人與其配偶陳錦
    楓育有3名子女，每月生活費用約新台幣（下同）50,000元
    ，而抗告人任職於台達電子工業股份有限公司（下稱台達公
    司），每月薪資約為31,048元（合本薪及加班費），扣除參
    加「中華民國銀行商業同業公會全國聯合會消費金融無擔保
    債務協商機制」（下稱債務協商機制）每月應支付銀行欠款
    15,000元，及清償未納入債務協商機制之高雄第二信用合作
    社（下稱高雄二信）每月9,000元與遠東商業銀行每月1,490
    元欠款，已無法維持基本生活。又抗告人之配偶陳錦楓每月
    平均收入雖有33,585元，惟其個人債務目前已達1,817,091
    元，經參加債務協商機制後，每月尚需支付銀行16,720元，
    餘款亦不足以支應家庭生活開銷，是抗告人顯已不能清償債
    務。又抗告人尚有台達公司股票2,000股（市值約238,000元
    ）及機車一輛（市值約8,000元），足以清償破產財團費用
    ，且尚有餘款可供清償破產債權，爰聲請宣告破產等語。
二、按破產，對債務人不能清償債務者，宣告之，破產法第57條
    定有明文。抗告人雖主張其有不能清償債務之情事，惟查：
  (一)抗告人任職於台達公司，平均每月薪資為31,048元，有郵政
    存簿儲金簿可稽（見原法院卷第21至25頁）；又抗告人主張
    其持有台達公司股票2,000股（市值約238,000元）及機車一
    輛（市值約8,000元），亦據其提出員工配股通知函為證（
    見原法院卷第28頁），堪信為真實。
  (二)抗告人主張其積欠銀行債務，經參與債務協商機制後，每月
    應清償債務15,000元（自95年11月起，共分180期清償完畢
    ），另積欠高雄二信91,962元、遠東商業銀行28,000元，每
    月應各清償9,000元、1,490元等情，並提出債權人名冊、協
    議書及無擔保債務還款計畫為證（見原法院卷第11、26至27
    頁）。則抗告人倘處分其所持有之台達公司股票2,000股（
    依其主張可得款約238,000元），先行清償積欠高雄二信之
    91,962元及遠東商業銀行之28,000元債務，既可免除此部分
    債務因分期清償所須支付之利息，尚有餘款118,038元可資
    運用。
  (三)抗告人雖主張其每月家庭生活費合計為56,461元（參見原法
    院卷第9頁），惟查：
  1.抗告人主張其家庭每月所須支付之水、電、瓦斯費用合計為
    2,648元，固據提出水費通知及收據、電費通知及收據為證
    （見原法院卷第34、35頁），惟依該等收據所載，上開費用
    係以2個月計費，故此部分費用應為每月1,324元。
  2.抗告人主張其配偶陳錦楓及三名子女之保險費，每月合計為
    6,903元，固據提出保單明細查詢單為證（見原法院卷第36
    至42頁）。惟查此項保險費之支出，並非為維持基本生活所
    需之必要費用，且如終止上開保險契約，抗告人不僅能節省
    保險費之支出，尚可領取解約金用以清償部分債務，以減輕
    利息負擔。
  3.抗告人主張其三名子女平均每月所需學雜費合計為12,296元
    （含長女陳宣婷、長子陳祐楷之學雜費合計596元，長女陳
    宣婷安親班費用4,000元，次子陳彥豪幼稚園學費7,700元）
    ，其中安親班及幼稚園學費合計11,700元，非屬為維持基本
    生活所需之必要費用；況陳宣婷係88年9月4日出生，陳彥豪
    係92年11月3日出生（見原法院卷第12頁），於陳宣婷進入
    小學中高年級、陳彥豪進入小學後，上開安親班及幼稚園學
    費亦將隨之減免。
  4.抗告人又主張其每月需支付其父母與陳錦楓之父母各5,000
    元，合計10,000元等語。惟按直系血親相互間、夫妻之一方
    與他方之父母同居者其相互間，互負扶養之義務；又負扶養
    義務有數人時，直系血親卑親屬為第一順序扶養義務人；負
    扶養義務者有數人，而其親等同一時，應各依其經濟能力分
    擔義務；又因負擔扶養義務而不能維持自己生活者，免除其
    義務，但受扶養權利者為直系血親尊親屬或配偶時，減輕其
    義務；扶養之程度，應按受扶養權利者之需要，與負扶養義
    務者之經濟能力及身分定之，民法第1114條、第1115條第1
    項第1款、第3項、第1118條、第1119條分別定有明文。經查
    陳錦楓之父母居住於雲林縣（見原法院卷第45頁），並未與
    抗告人同居，是抗告人對陳錦楓之父母並不負扶養義務。又
    查抗告人尚有兄長羅元錦、羅元龍（見原法院卷第48、49頁
    ），對抗告人之父母亦負有扶養義務，依上開規定，抗告人
    與其兄長羅元錦、羅元龍應分擔對父母之扶養義務，又倘抗
    告人因此致不能維持自己生活者，尚得減輕其扶養義務，是
    抗告人應依其經濟能力分擔對父母之扶養義務，非以每月給
    付5,000元為必要。
  5.依上所述，抗告人全家每月必要生活費用為26,534元（含房
    租8,000元、大樓管理費1,414元、小孩學費596元、水、電
    、瓦斯費1,324元、餐費9,600元、交通費5,600元）。又按
    家庭生活費用，除法律或契約另有約定外，由夫妻各依其經
    濟能力、家事勞動或其他情事分擔之，民法第1003條之1第1
    項定有明文。經查抗告人平均每月薪資為31,048元，已如前
    述，其配偶陳錦楓平均每月薪資為33,586元，有郵政存簿儲
    金簿可稽（見原法院卷第13至20頁），又抗告人所負債務合
    計為1,889,574元，陳錦楓所負債務合計為1,817,091元，有
    債權人名冊及無擔保債務還款計畫可證（見原法院卷第11、
    27頁、本院卷第13頁），是抗告人及陳錦楓之經濟能力相當
    ，依上開規定，應平均負擔其家庭生活費用。準此，抗告人
    每月應分擔之家庭生活費用為13,267元（計算式為26,5 34
    ÷2＝13,267）。
　(四)抗告人每月薪資31,048元，扣除每月應清償銀行債務15,000
    元及應分擔之家庭生活費用13,267元後，尚餘2,781元可供
    分擔對父母之扶養費，此外，抗告人尚有上述處分股票清償
    部分債務之餘額118,038元及保險契約解約金可供支應，依
    其情形，尚難認抗告人有不能清償債務之情事。是抗告人聲
    請破產，於法尚有未合，不應准許。從而，原裁定駁回抗告
    人之聲請，核無違誤，抗告意旨指摘原裁定不當，聲明廢棄
    ，為無理由，應予駁回。（至抗告人之配偶陳錦楓是否具有
    破產之原因，尚非屬本院所得審酌之事項，附此敘明。）
三、據上論結，本件抗告為無理由，爰裁定如主文。
中　　華　　民　　國　　96　　年　　12　　月　  10　　日
                    民事第四庭
                        審判長法　官  張劍男
　　　　　　　　  　　　　　　法　官  丁蓓蓓
　　　　　　　　  　　　　　　法　官  彭昭芬
正本係照原本作成。
本裁定除以適用法規顯有錯誤為理由，並經本院許可外，不得再
抗告。如提起再抗告，應於收受後10日內委任律師為訴訟代理人
向本院提出再抗告狀。並繳納再抗告費新台幣１千元。
中　　華　　民　　國　　96　　年　　12　　月　　11　　日
              　　　　　　　　書記官  丁華平
